【裁判字號】    89,訴,70
【裁判日期】    890714
【裁判案由】    拆屋交地
【裁判全文】
臺灣嘉義地方法院民事判決  八十九年度訴字第七十號
    原      告  丁○○
                甲○○
                戊○○
                              .
                丙○○      住.
                乙○○      住.
                己○○      住.
    共      同
    訴訟代理人  邱川崎律師
    被      告  庚○○      住.
右當事人間拆屋還地事件，本院判決如左：
    主    文
被告應將坐落嘉義市○○段一一九三地號土地內如附圖所示Ｂ棟部分面積五０平方公
尺地上物拆除，將土地返還原告，將坐落同段一一九二、一一九三、一一九四之一、
一一九六地號土地內如附圖所示Ａ棟部分面積七五平方公尺地上物拆除，將土地返還
原告及其他共有人。
前項之履行期間為六個月。
訴訟費用由被告負擔。
本判決於原告以新台幣玖拾伍萬捌仟元為被告供擔保後，得假執行。
    事    實
甲、原告方面：
  一、聲明：如主文所示，並以供擔保為條件之假執行宣告。
  二、陳述：
      坐落嘉義市○○段一一九三號、建、面積一九七平方公尺土地、同段一一九四
      之一號、建、面積四平方公尺係原告所共有，同段一一九二號、建、面積一八
      平方公尺及同段一一九六號、建、面積五一平方公尺係原告戊○○、己○○及
      訴外人羅賴寶財、羅顯旂、羅顯明所共有，詎被告未經原告同意，擅自在原告
      所有土地內如附圖所示Ａ部分建築房屋，損害原告之權益至鉅，雖聲請嘉義市
      西區調解委員會調解交還土地三次，均無法成立和解，依民法第七百六十七條
      之規定，訴請被告將地上物拆除後，將土地交還原告及其共有人。
  三、證據：提出土地登記簿謄本四份，地籍圖、調解不成立證明書各一份及照片二
      張為證，並聲請履勘現場。
乙、被告方面：
  一、聲明：駁回原告之訴。
  二、陳述：房屋是被告建的，現被告在居住使用，土地是周裕、周果、羅氏反三人
      共有，後來為原告偷登記過去，土地所有人祖先均被告在祀拜，原告之祖先與
      被告之祖先是兄弟關係。
    理  由
一、本件原告主張坐落嘉義市○○段一一九三、一一九四之一地號土地係原告所共有
    ，同段一一九二號、一一九六地號土地係原告戊○○、己○○及訴外人羅賴寶財
    、羅顯旂、羅顯明所共有，被告未經原告同意，擅自在原告所有上開土地內搭建
    如附圖所示地上物之事實，業其提出土地登記簿謄本四份、地籍圖一份及照片二
    張為證，並經本院會同地政人員到場勘驗屬實，有勘驗筆錄及複丈成果圖（即本
    判決附圖）各一份在卷可憑，被告亦自認於上開土地上搭建地上物居住使用，惟
    無法舉證證明其使用上開土地有何正當權源，堪認原告之主張為真實。
二、按所有人對於無權占有其所有物者，得請求返還之，民法第七百六十七條定有明
    文。本件被告既無法舉證證明其占有使用系爭土地有何正當權源，原告基於所有
    人之地位，請求被告應將坐落嘉義市○○段一一九三地號土地內如附圖所示Ｂ棟
    部分面積五０平方公尺地上物拆除，將土地返還原告，將坐落同段一一九二、一
    一九三、一一九四之一、一一九六地號土地內如附圖所示Ａ棟部分面積七五平方
    公尺地上物拆除，將土地返還原告及其他共有人，於法有據，應予准許。
三、遷讓及拆除房屋，非立時可就，本院斟酌實際情況，酌定被告履行期間為六個月
    ，以資兼顧。
四、原告陳明願供擔保，請准宣告假執行，經核於法並無不合，爰酌定相當之金額予
    以准許。
五、據上論結，本件原告之訴為有理由，依民事訴訟法第七十八條、第三百九十條第
    二項、第三百九十六條第一項，判決如主文。
中      華      民      國    八十九    年      七      月     十四     日
~B臺灣嘉義地方法院民事庭
~B    法  官  黃渙文
右為正本係照原本作成
如對本判決上訴須於判決送達後廿日內向本院提出上訴狀
中      華      民      國    八十九    年      七      月     十四     日
~B    書記官  李宏仁


司法院資訊處製作；財團法人民間司法改革基金會備份。
